【裁判字號】    90,上訴,1434
【裁判日期】    901107
【裁判案由】    誣告
【裁判全文】
臺灣高等法院刑事判決                            九十年度上訴字第一四三四號
    上  訴  人  臺灣士林地方法院檢察署檢察官
    被      告  丙○○
                丁○○
右上訴人因被告誣告案件，不服臺灣士林地方法院八十九年度訴字第五三二號，中華
民國九十年二月十六日第一審判決（起訴案號：臺灣士林地方法院檢察署八十九年度
偵字第三九七號）提起上訴，本院判決如左：
    主  文
原判決撤銷。
丙○○共同意圖他人受刑事處分，向該管公務員誣告，累犯，處有期徒刑伍月。
丁○○共同意圖他人受刑事處分，向該管公務員誣告，處有期徒刑月，緩刑貳年。
    事  實
一、丙○○曾因犯偽造文書案件，經台灣士林地方法院判處有期徒刑二月確定，於民
    國八十四年十月十七日易科罰金執行完畢，竟仍不知悛悔，於任偉揚企業股份有
    限公司（下稱偉揚公司）負責人時，與其子戊○○（未據起訴）、丁○○二人，
    基於意圖使乙○○受刑事處分之共同犯意聯絡，於民國八十八年四月十五日，由
    戊○○書寫自訴狀，捏稱乙○○於八十七年十月二十七日下午二時許，乘丙○○
    、丁○○二人至台北市南港區「宏大輪胎行」更換輪胎，未在偉揚公司之機會，
    持偽造之丙○○印章，擅自收受台灣士林地方法院所送達之八十七年度促字第一
    七九四四號之支付命令，致該支付命令確定，使偉揚公司因法院之強制執行而受
    有損害，認乙○○涉有偽造文書罪嫌，由丙○○以偉揚公司法定代理人名義，丁○○則以偉揚公司自訴代理人之名義，向台灣士林地方法院提起自訴，嗣經台灣
    士林地方法院以八十八年度自字第九十六號為不受理判決確定。
二、案經被害人乙○○訴由臺灣士林地方法院檢察署檢察官偵查起訴。
    理  由
一、訊據被告丙○○、丁○○固均坦承由丙○○以偉揚公司法定代理人名義，丁○○
    則以偉揚公司自訴代理人之名義，於八十八年四月十二日向臺灣士林地方法院提
    起自訴被害人乙○○偽造文書等案件，惟均否認有誣告之犯行，辯稱：並未收受
    台灣士林地方法院所送達之八十七年度促字第一七九四四號之支付命令云云，經
    查：
（一）右揭事實已據告訴人乙○○指訴明確，並有該自訴狀影本一份在卷可憑。同案
      共犯戊○○於本院調查時亦稱：「我是丙○○的兒子，丁○○是我弟弟；自訴
      狀是我寫的；八十八年二月我們的礦場被不明查封，後來經過查證是乙○○寫
      了一些估價單，還有別人讓渡給他的契約聲請支付命令，我們查支付命令收受
      的日期，那天我們家人都不在，所以認為他是偽刻」等語。
（二）臺灣士林地方法院交付郵政機關送達支付命令係合法送達於偉揚公司營業處所
      ，且由丙○○本人收受，有支付命令送達證書一紙可資佐證，並經本院調卷審
      閱無訛，而該支付命令送達證書上蓋用之丙○○印文，亦與被告丙○○以偉揚
      公司名義在台灣土地銀行開戶（帳號：七二一○五五之二）時，所用之負責人
      印鑑相符，此有臺灣銀行羅東分行九十年五月二十二日羅放字第九○○○四九
      五號函所附之印鑑卡一份可供比對。且證人甲○○於本院調查時亦稱，曾收受
      被告丙○○所簽發上開帳戶之支票（附於八十九年偵字三九七號偵查卷），其
      支票上被告丙○○之印文復與該支付命令送達證書蓋用之丙○○印文同一，被
      告等辯稱並未收受台灣士林地方法院所送達之八十七年度促字第一七九四四號
      之支付命令，顯不足採。被告丙○○事後又辯稱：「該印章係以前之股東朱憲
      南保管，他的地址我忘了」云云，核係卸責之詞，不足採信。次查被告丙○○
      本人既已收受台灣士林地方法院上述支付命令，此乃親自經歷之事實，殊難諉
      為不知，竟捏造告訴人在偉揚公司營業處所，持偽造之印章收受支付命令之事
      實，申告告訴人涉犯偽造文書，並與丁○○、戊○○共同撰狀申告，彼等有誣
      告他人犯罪之故意甚明。
二、核被告丙○○、丁○○所為，係犯刑法第一百六十九條第一項誣告罪。被告丙○○、丁○○與戊○○互有犯意聯絡及行為分擔，均為共同正犯。又被告丙○○曾
    因犯偽造文書案件，經台灣士林地方法院判處有期徒刑二月確定，於民國八十四
    年十月十七日易科罰金執行完畢，有台灣高等法院檢察署刑案紀錄簡覆表一份在
    卷足憑，其於受有期徒刑之執行完畢後五年之內，再犯本件有期徒刑以上之罪，
    為累犯，應加重其刑。
三、原審以刑法第一百六十九條第一項之誣告，為妨害國審判權之犯罪，若申告他人
    有不法行為而其審判之原因，在法律上國家已無從行使其審判權，則被誣告者已
    不因此而受有刑事訴追或處分之虞，即難論申告者以誣告罪刑（最高法院四十八
    年臺非字第四十七判例參照），亦即，行為人所誣告之事實，在法律上根本不能
    予被誣告者以刑事或懲戒者，則縱有虛偽情形，即不構成本罪，被告丙○○、以
    偉揚公司法定代理人名義，丁○○則以偉揚公司自訴代理人之名義，於八十八年
    四月十二日向本院提起自訴被害人乙○○涉有刑法第三百四十六條第一項之恐嚇
    取財罪、違反槍砲彈藥刀械管制條例第七條第四款之罪等案件，經本院認為該件
    自訴案件依刑事訴訟法第三百十九條之規定，係依法不得提起自訴之案件，而於
    八十八年四月三十日，依同法第三百三十四條規定，不經言詞辯論，逕為諭知不
    受理之判決確定，被告等上開所自訴之事實，縱有虛偽情形，在法律上國家已無
    從行使其審判權，則被害人乙○○已不因此而受有刑事訴追或處分之虞，而為被
    告無罪之判決。惟按「所謂被誣告者有受刑事處分之危險係指，申告者所指事實
    足以構成刑法上之犯罪，而無追訴上之終局障礙（如已逾告訴期限、行為業經大
    赦、同一案件經檢察官偵查終結不起訴而不得再行自訴等情形），亦即原審判決
    所引最高法院四十八年台非字第四十七號判例意旨之反面解釋：「在法律上國家
    仍得行使其審判權時，被誣告者即有受刑事訴追或處分之虞」同時所謂有無受刑
    事處分之危險應以申告之時為判斷基準，而非以申告後之判決結果或其確定與否
    為判斷基準）。被告等雖因同一份自訴狀申告告訴人違反槍砲彈藥刀械管制條例
    ，而遭台灣士林地方法院刑事庭以其違反刑事訴訟法第三百十九條第二項規定，
    依據同法第三百三十四條規定判決不受理，然刑事訴訟法第三百三十六條規定：
     「自訴案件之判決書，並應送達於該管檢察官，檢察官接受不受理或管轄錯誤
    之判決書後，認為應提起公訴者，應即開始或續行偵查」，故縱令被告二人之自
    訴因違反刑事訴訟法第三百十九條第二項之規定而遭判決不受理，然因該不受理
    判決書應送達檢察官，檢察官於收受判決後，即有因知悉犯罪嫌疑，或因認應提
    起公訴而偵查之可能，則被誣告之告訴人乙○○於客觀上自有受刑事處分之虞。
    是原審以不受理判決確定時，而非以申告人申告時為判斷告訴人乙○○有否受刑
    事追訴之虞之基準，顯有未當。公訴人上訴意旨指摘原判決不當，核為有理由，
    爰將原判決予以撤銷改判。審酌被告等之犯罪動機、目的、手段、不惟浪費司法
    資源、且戕害司法威信，所生危害及犯後態度等一切情狀，量處如主文第二、三
    項所示之刑，以資懲儆。又被告丁○○前未曾受有期徒刑以上刑之宣告，此有臺
    灣高等法院檢察署刑案紀錄簡覆表一份在卷可參，此次係因一時失慮，蹈觸法網
    ，經此偵審程序及科刑之判決，當能知所警惕，信無再犯之虞，本院認對其所宣
    告之刑以暫不執行為適當，爰併予宣告緩刑二年，用啟自新
據上論斷，應依刑事訴訟法第三百六十九條第一項前段、第三百六十四條、第二百九
十九條第一項前段，刑法第二十八條、第一百六十九條第一項、第四十七條、第七十
四條第一款，判決如主文。
本案經檢察官沈世箴到庭執行職務。
中      華      民      國      九十      年      十一    月      七    日
                              臺灣高等法院刑事第二十一庭
                                  審判長法  官  葉  騰  瑞
                                        法  官  江  國  華
                                        法  官  莊  明  彰
右正本證明與原本無異。
如不服本判決應於收受送達後十日內向本院提出上訴書狀，其未敘述上訴之理由者並
得於提起上訴後十日內向本院補提理由書（均須按他造當事人之人數附繕本）。
                                        書記官  廖  嫣  雯
中      華      民      國      九十      年      十一    月      八    日
附錄：本判決論罪科刑法條全文
刑法第一百六十九條
意圖他人受刑事或懲戒處分，向該管公務員誣告者，處七年以下有期徒刑。
意圖他人受刑事或懲戒處分，而偽造、變造證據或使用偽造變之證據者亦同。


司法院資訊處製作；財團法人民間司法改革基金會備份。
